臺灣彰化地方法院刑事判決　　　　　　　　 96年度訴字第5號
公　訴　人　臺灣彰化地方法院檢察署檢察官
被　　　告　甲○○
　　　　　　　　　　　-1號
　　　　　　　　　　現另案在臺灣彰化監獄執行中
上列被告因違反毒品危害防制條例案件，經檢察官提起公訴（九
十五年度毒偵緝字第一八二號），被告於準備程序中就被訴事實
為有罪之陳述，經告知簡式審判程序之旨，並聽取公訴人、被告
之意見後，本院合議庭裁定由受命法官獨任進行簡式審判程序，
判決如下：
    主  文
甲○○施用第一級毒品，累犯，處有期徒刑壹年貳月。
    事　實
一、甲○○前因自民國九十二年四月中旬某日起至九十三年八月
    二十六日止，施用第一級毒品案件，經本院以九十三年度訴
    字第七八五號判處有期徒刑九月確定，又因施用第二級毒品
    案件，經本院以九十三年度易字第一○九一號判處有期徒刑
    五月確定，上開二案，再經本院以九十四年度聲字第二○七
    號裁定合併定其應執行刑為有期徒刑一年一月確定，嗣經送
    監執行，甫於九十四年十月三日縮刑期滿而執行完畢；復因
    施用第一級毒品案件，經本院九十五年六月七日以九十五年
    度訴字第四四三號判處有期徒刑十月確定，並於九十五年十
    一月八日送監執行，現仍在臺灣彰化監獄執行中。另因施用
    毒品案件，經本院以八十九年度毒聲字第九九○號裁定送觀
    察、勒戒後，認有繼續施用毒品之傾向，再經本院以八十九
    年度毒聲字第二七○七號裁定送強制戒治，嗣經戒治所評定
    合格，認無繼續戒治之必要，由本院以八十九年度毒聲字第
    五一七九號裁定停止戒治，於八十九年十一月二十四日停止
    戒治，所餘戒治期間付保護管束，並於九十年五月二十九日
    因保護管束期滿未經撤銷停止戒治，而執行完畢，且經臺灣
    彰化地方法院檢察署檢察官以九十年度戒毒偵字第九○一、
    九○二號為不起訴處分確定。詎甲○○仍不知悔改，竟於九
    十五年十月一日晚上八時許，在其位於彰化縣和美鎮○○里
    ○○路三四之一六號居所內，以將第一級毒品海洛因粉末置
    入注射針筒內加水後，再以針筒注射手臂血管之方式，施用
    第一級毒品海洛因一次。嗣於九十五年十月二日上午九時二
    十分許，為警通知至彰化縣警察局彰化分局，經其同意採集
    尿液送驗，結果呈嗎啡陽性反應，始悉上情。
二、案經彰化縣警察局彰化分局報告臺灣彰化地方法院檢察署檢
    察官偵查起訴。
    理  由
一、按除被告所犯為死刑、無期徒刑、最輕本刑為三年以上有期
    徒刑之罪或高等法院管轄第一審案件者外，於刑事訴訟法第
    二百七十三條第一項程序進行中，被告先就被訴事實為有罪
    之陳述時，審判長得告知被告簡式審判程序之旨，並聽取當
    事人、代理人、辯護人及輔佐人之意見後，裁定進行簡式審
    判程序；除簡式審判程序及簡易程序案件外，第一審應行合
    議審判；刑事訴訟法第二百七十三條之一第一項、第二百八
    十四條之一分別定有明文。本件被告甲○○所犯係死刑、無
    期徒刑、最輕本刑為三年以上有期徒刑或高等法院管轄第一
    審案件以外之罪，且於本院行準備程序時就被訴事實為有罪
    之陳述，經受命法官告知簡式審判程序之旨，並聽取公訴人
    、被告之意見後，本院合議庭認無不得或不宜改依簡式審判
    程序進行之處，經評議結果，裁定改由受命法官獨任行簡式
    審判程序，合先敘明。
二、訊據被告甲○○對於上開施用第一級毒品海洛因之犯行坦承
    不諱，且警員於九十五年十月二日經其同意採集尿液送驗，
    結果呈嗎啡陽性反應，此有詮昕科技股份有限公司濫用藥物
    尿液檢驗報告、應受尿液採驗人尿液檢體採集送驗紀錄表各
    一紙在卷可稽，足徵被告之自白確與事實相符。另按毒品危
    害防制條例於九十二年七月九日修正公布，自九十三年一月
    九日施行，其中第二十條、第二十三條將施用毒品之刑事處
    遇程序，區分為「初犯」及「五年內再犯」、「五年後再犯
    」。依其立法理由之說明：「初犯」，經觀察、勒戒或強制
    戒治後，應為不起訴處分或不付審理之裁定；經觀察、勒戒
    或強制戒治執行完畢釋放後，「五年內再犯」者，因其再犯
    率甚高，原實施之觀察、勒戒及強制戒治既已無法收其實效
    ，爰依法追訴或裁定交付審理。至於經觀察、勒戒或強制戒
    治執行完畢釋放後，「五年後再犯」者，前所實施之觀察、
    勒戒或強制戒治已足以遮斷其施用毒品之毒癮，為期自新及
    協助其斷除毒癮，仍適用「初犯」規定，先經觀察、勒戒或
    強制戒治之程序。從而依修正後之規定，僅限於「初犯」及
    「五年後再犯」二種情形，始應先經觀察、勒戒或強制戒治
    程序。倘被告於五年內已再犯，經依法追訴處罰，縱其第三
    次（或第三次以上）再度施用毒品之時間，在初犯經觀察、
    勒戒或強制戒治執行完畢釋放五年以後，已不合於「五年後
    再犯」之規定，且因已於「五年內再犯」，顯見其再犯率甚
    高，原實施觀察、勒戒或強制戒治，已無法收其實效，即應
    依該條例第十條處罰。（最高法院九十五年度第七次刑事庭
    會議決議第二點參照）。本件被告前因施用毒品，經強制戒
    治後，於九十年五月二十九日執行完畢，又於五年內之九十
    二年四月中旬某日起至九十三年八月二十六日止施用第一級
    毒品，經本院以九十三年度訴字第七八五號判處有期徒刑九
    月確定，有臺灣彰化地方法院檢察署刑案資料查註紀錄表及
    臺灣高等法院被告全國前案紀錄表各一份在卷可考，則其再
    犯本件施用第一級毒品犯行，按諸前揭說明，自無毒品危害
    防制條例第二十條第三項規定之適用，而應按同條例第二十
    三條第二項規定，依法論科。本件事證明確，被告施用第一
    級毒品海洛因之犯行，應堪認定。
三、核被告所為，係犯毒品危害防制條例第十條第一項之施用第
    一級毒品罪。被告為施用第一級毒品，而持有該級毒品，其
    持有之低度行為，應為施用之高度行為所吸收，不另論罪。
    被告前因施用第一級毒品案件，經本院以九十三年度訴字第
    七八五號判處有期徒刑九月確定，又因施用第二級毒品案件
    ，經本院以九十三年度易字第一○九一號判處有期徒刑五月
    確定，上開二案，再經本院以九十四年度聲字第二○一七號
    裁定合併定其應執行刑為有期徒刑一年一月確定，嗣經送監
    執行，甫於九十四年十月三日縮刑期滿而執行完畢等情，此
    有臺灣彰化地方法院檢察署刑案資料查註紀錄表及臺灣高等
    法院被告前案紀錄表各一份在卷可稽，其於受有期徒刑執行
    完畢後，五年以內故意再犯本件有期徒刑以上之罪，為累犯
    ，應依刑法第四十七條第一項規定，加重其刑。爰審酌被告
    曾因施用毒品經送觀察、勒戒、強制戒治後，仍未能戒斷，
    再犯本案之罪，顯然未能善體國家設置觀察、勒戒機構，協
    助毒品施用者戒除毒癮之良法美意，且因施用第一級毒品案
    件，甫於九十五年六月七日經本院以九十五年度訴字第四四
    三號判處有期徒刑十月確定，此有臺灣彰化地方法院檢察署
    刑案資料查註紀錄表及臺灣高等法院被告前案紀錄表各一份
    在卷可佐，竟猶再次施用毒品，足見其顯然欠缺戒除毒癮之
    決心，及其犯罪之動機、目的、品行、智識程度、所生危害
    ，暨犯罪後坦承犯行，態度尚屬良好等一切情狀，量處如主
    文所示之刑。
四、臺灣彰化地方法院檢察署九十五年度毒偵字第一九五號移送
    併辦意旨略以：被告另於九十五年十一月七日下午一時許，
    在彰化縣彰化市○○路○段某處，施用第一級毒品海洛因一
    次，且施用毒品具有成癮性，必然是反覆為之，因認被告此
    部分犯行與前揭論罪科刑業經起訴之施用第一級毒品犯行間
    ，在法律之評價上應屬於包括一罪之集合犯，為實質上一罪
    關係，應移送本院併案審理等語。惟按海洛因屬中樞神經抑
    制劑，使用者固會對該毒品產生生理及心理之依賴性，惟施
    用者是否因而對海洛因習慣成癮，仍應視施用者之施用劑量
    、施用頻率及個人耐藥性等因素而定，本件被告縱有反覆施
    用之情形，然其是否業已施用毒品成癮或有施用毒品之習慣
    ，卷內並無相關資料足以佐證；況且，被告於偵訊時即供稱
    ：「（你於九十五年六月八日後，何時起施用毒品海洛因？
    ）我在九十五年十月一日晚上八時許，及十一月八日被警通
    緝到案前之十一月七日下午一、二點，在我現居所施用海洛
    因一次，及在彰化市○○路麥當勞附近施用一次，共用二次
    。」等語（偵卷第二三頁），則被告施用第一級毒品海洛因
    是否已成癮或習慣，顯非無疑；移送併辦意旨認為被告此部
    分施用第一級毒品犯行，與前揭論罪科刑業經起訴之施用第
    一級毒品犯行間，屬於包括一罪之集合犯，容有誤會。因此
    ，移送併辦意旨所述被告施用第一級毒品之犯行，非本案起
    訴效力所及，本院自無從併予審理，應退回檢察官另行依法
    處理，附予敘明。
據上論斷，應依刑事訴訟法第二百七十三條之一第一項、第二百
九十九條第一項前段，毒品危害防制條例第十條第一項，刑法第
十一條前段、第四十七條第一項，判決如主文。
本案經檢察官陳茂亭到庭執行職務。
中　　華　　民　　國　　96　　年　　2 　　月　　1 　　日
 　               刑事第六庭    法  官  鄭舜元
以上正本證明與原本無異。
如不服本判決，應於判決送達後10日內，向本院提出上訴狀（須
附繕本）。
中　　華　　民　　國　　96　　年　　2 　　月　　2 　　日
                                書記官  呂雅惠
附錄：論罪科刑法條：
毒品危害防制條例第十條：
施用第一級毒品者，處六月以上五年以下有期徒刑。
施用第二級毒品者，處三年以下有期徒刑。
